最高法院刑事判決　　　　　　一○○年度台上字第六三一八號
上　訴　人　美華影音科技股份有限公司　 
代　表　人　林嘉愷
自訴代理人　吳柏宏律師
　　　　　　張菀萱律師
被　　　告　優世大科技有限公司
兼 代表 人　吳啟忠
被　　　告　華威影音科技有限公司
兼 代表 人　鍾小惠
被　　　告　郭力維
　　　　　　豪記影視唱片有限公司
兼 上一 人
代　 表 人　吳東龍
被　　　告　陳宥伍
上列上訴人因被告等違反著作權法案件不服智慧財產法院中華民
國一００年五月二日第二審判決（九十九年度刑智上訴字第九五
號，自訴案號：台灣台北地方法院九十八年度自字第三六、五二
、五八號），提起上訴，本院判決如下：
    主  文
上訴駁回。
    理  由
一、得上訴部分：
按除有刑事妥速審判法第八條之情形外，檢察官或自訴人對於第
二審法院維持第一審所為無罪判決提起上訴之理由，必須以：一
、判決所適用之法令牴觸憲法。二、判決違背司法院解釋。三、
判決違背判例等事項為限。此觀民國九十九年五月十九日公布、
一００年五月十九日施行之刑事妥速審判法第九條第一項之規定
即明。又刑事訴訟法第三百七十七條至第三百七十九條、第三百
九十三條第一款規定，與嚴格法律審之精神不符，刑事妥速審判
法第九條第二項並規定於前項案件之審理，不適用之。是所謂判
決違背判例，自不包括違背刑事訴訟法第三百七十七條至第三百
七十九條以及第三百九十三條第一款有關之判例，為當然之解釋
。稽之該規定之立法理由，無非以刑事訴訟法已改採改良式當事
人進行主義，檢察官對於起訴之案件，自訴人對於提起自訴之案
件，均應負實質舉證責任。案件於第一審判決無罪，第二審法院
仍維持第一審所為無罪判決，若仍允許檢察官或自訴人就無罪判
決一再上訴，被告因此必須承受更多之焦慮及不安，有礙被告接
受公正、合法、迅速審判之權，因此合理限制檢察官、自訴人之
上訴權，使其等於上開情形下，提起上訴之理由以落實嚴格法律
審之理由為限，可使檢察官、自訴人更積極落實實質舉證責任，
因此明定於第二審法院（包含更審法院）維持第一審無罪判決之
情形下，提起上訴（包含檢察官、自訴人提起上訴）之理由，限
於刑事妥速審判法第九條第一項各款嚴格法律審之理由。為彰顯
於符合上開規定之情形時，最高法院為嚴格法律審，上訴理由自
應以判決所適用之法令牴觸憲法、判決違背司法院解釋或違背判
例者為限。故檢察官或自訴人對於上開案件提起第三審上訴，上
訴理由書狀應具體明原判決有何妥速審判法第九條第一項各款
所列事項，係屬法定要件。如果上訴理由書狀並未具體明該等
事項，自應認其上訴為違背法律上之程式，予以駁回。本件原判
決維持第一審關於被告吳啟忠、鍾小惠、郭力維、吳東龍、陳宥
伍涉犯著作權法第九十一條第二項（原判決及第一審判決均誤載
為「第一項」）部分無罪之判決，駁回自訴人在第二審此部分之
上訴。查原審係於一００年五月二日宣示判決，上訴人美華影音
科技股份有限公司於同年月十二日收受判決正本後，於同年月二
十日提起第三審上訴，有判決正本之送達證書及蓋有原審法院於
當日收狀戳記之上訴人一００年五月（日期未載明）刑事聲明上
訴狀在卷可稽。是本件繫屬本院之日期即一００年五月二十日已
在上開刑事妥速審判法第九條第一項施行日期即一００年五月十
九日之後，自應有該條規定之適用。上訴意旨略以：(一)、原判決
認定其附表所示之音樂著作物（下稱系爭著作物）之「著作物使
用同意書」第六點約定僅為第五點權利金分配方式之適用期限，
而非指系爭著作物之著作財產權讓與或對外再授權之期限等情，
未述其判斷之理由，有刑事訴訟法第三百七十九條第十四款判
決不載理由之當然違法，且與他案即本院一００年度台上字第四
四二五號判決對相同之使用同意書所為解釋相悖。(二)、上訴人曾
聲請原審法院命豪記影視唱片有限公司（下稱豪記公司）提出所
有對外再授權合約正本，以明豪記公司是否已按再授權合約分配
權利金，或從未分配權利金，該金額僅為賠償張錦華之給付，此
證據與待證事實（即授權金或賠償金）具有關連性，且有調查之
必要。原審未予調查，且未以裁定駁回，亦未於判決內說明無調
查必要之理由，揆諸本院三十年上字第二八九號、二十七年上字
第二０七八號、四十七年台上字第八五二號判例意旨，自有刑事
訴訟法第三百七十九條第十款規定依法應於審判期日調查之證據
而未予調查及第十四款規定判決不載理由之當然違法。(三)、豪記
公司於九十四年給付張錦華的金錢，其性質尚待確認，乃原判決
即遽以張錦華片段之證詞推論系爭著作物使用同意書第六條之屬
性及判斷豪記公司給付者為權利金，對張錦華其餘不利於豪記公
司之證詞，竟置之不論，亦未說明不予採納之理由，亦有刑事訴
訟法第三百七十九條第十四款之判決不載理由之當然違法云云。
惟查：上訴人所舉上開本院三十年上字第二八九號、二十七年上
字第二０七八號、四十七年台上字第八五二號判例，係分別闡述
刑事訴訟法第三百七十九條第十款依法應於審判期日調查之證據
而未予調查、第十四款判決不載理由之違背法令等意旨，揆諸首
揭說明，於本件上訴並無適用之餘地。至於其他上訴意旨，對於
原判決究竟有何適用之法令牴觸憲法、違背司法院解釋或違背判
例等事項，均未具體明。是上訴意旨執以指摘原判決違法，核
與刑事妥速審判法第九條所定得為第三審上訴之理由，不相適合
。上訴人關於吳啟忠、鍾小惠、郭力維、吳東龍、陳宥伍涉犯著
作權法第九十一條第二項部分之上訴自屬違背法律上之程式，應
予駁回。
二、不得上訴部分：
按刑事訴訟法第三百七十六條所列各罪之案件，經第二審判決者
，不得上訴於第三審法院，為該法條所明定。本件上訴人自訴被
告吳啟忠、鍾小惠、郭力維、吳東龍、陳宥伍涉犯著作權法第九
十二條之罪嫌；自訴被告優世大科技有限公司、華威影音科技有
限公司（下稱華威公司）、豪記公司因各該公司之代表人及華威
公司實際負責人郭力維、員工陳宥伍執行業務均涉犯著作權法第
九十一條第二項、第九十二條罪嫌，應依同法第一百零一條第一
項之規定科以同法第九十一條第二項（原判決及第一審判決均誤
載為「第一項」）、第九十二條之罰金，核均屬刑事訴訟法第三
百七十六條第一款之案件。依首開說明，既經第二審判決，自不
得上訴於第三審法院，上訴人就此等部分猶提起上訴，顯為法所
不許，應予駁回。
據上論結，應依刑事訴訟法第三百九十五條前段，判決如主文。
中    華    民    國  一○○  年   十一   月   十七   日
                      最高法院刑事第九庭
                          審判長法官  賴  忠  星  
                                法官  呂  丹  玉  
                                法官  吳      燦  
                                法官  蔡  名  曜  
                                法官  葉  麗  霞  
本件正本證明與原本無異
                                      書  記  官  
中    華    民    國  一○○  年   十一   月  二十二  日
                                                      v